臺灣高等法院刑事裁定
110年度毒抗字第741號
抗  告  人  臺灣基隆地方檢察署檢察官
聲  請  人
即受處分人  李敏雄




上列抗告人因聲請人即受處分人違反毒品危害防制條例案件，聲
請重新審理，不服臺灣基隆地方法院中華民國110年4月16日所為
停止執行強制戒治之裁定（110年度毒聲重字第10號），提起抗
告，本院裁定如下：
    主  文
原裁定撤銷。
    理  由
一、聲請重新審理意旨略以：聲請人即受處分人李敏雄（下稱聲
    請人）因施用第二級毒品案件，經臺灣基隆地方法院（下稱
    原審法院）以110年度毒聲字第98號裁定應送勒戒處所觀察
    、勒戒後，認有繼續施用毒品之傾向，再經原審法院以110
    年度毒聲字第127號裁定令入戒治處所施以強制戒治確定（
    下稱原確定裁定），但未詳細說明分數及理由，實讓聲請人
    不服。又法務部已於民國110年3月26日以法矯字第11006001
    760號函檢送修正之「有無繼續施用毒品傾向評估標準紀錄
    表」及「有無繼續施用毒品傾向評估標準說明手冊」，請依
    修正後之評估標準審查及詳加說明聲請人評估分數為何，以
    維護聲請人權益云云。
二、原裁定意旨略以：聲請人前經原審法院於110年3月9日以110
    年度毒聲字第127號裁定令入戒治處所施以強制戒治，其期
    間為6個月以上，至無繼續強制戒治之必要為止，但最長不
    得逾1年，於110年3月29日確定，有本院被告前案紀錄表在
    卷可查，且經調閱110年度毒聲字第127號案卷核閱無訛。茲
    聲請人以裁定時適用之「有無繼續施用毒品傾向評估標準紀
    錄表」顯不合理為由聲請重新審理，惟因聲請人是否符合毒
    品危害防制條例第20條之1第1項重新審理之事由及其聲請有
    無理由，實務見解尚有分歧，需耗費相當時日以為調查，然
    聲請人現正強制戒治中，為避免聲請人人身自由因審理期間
    過長而繼續受拘束，造成不可回復之損害，並兼顧人權之保
    護，認有先依毒品危害防制條例第20條之1第3項之規定，依
    職權停止執行之必要。如嗣後認聲請人聲請重新審理不合法
    或無理由而裁定駁回確定，被告自仍應繼續執行未完成之強
    制戒治期間等語。
三、檢察官抗告意旨略以：法務部與衛生福利部及專家學者所研
    議修正「有無繼續施用毒品傾向評估標準」，就評分項目、
    前科紀錄有所調整，並於110年3月26日生效，此顯係「原確
    定裁定」於110年3月9日裁定後方始實施，而非原審於110年
    3月9日為「原確定裁定」前已經存在，且於當時未能援用審
    酌，至其後始行發現之證據，故不具備「嶄新性」之要件，
    當非毒品危害防制條例第20條之1第1項第5款所謂之「發現
    確實之新證據」，自不得作為已發見新證據而提起本件重新
    審理，聲請人以此主張因發見新證據而聲請重新審理，容有
    未洽，且原確定裁定所憑之法務部○○○○○○○○附勒戒所110年2
    月25日「有無繼續施用毒品傾向評估標準紀錄表」，係該所
    相關專業知識經驗人士，於聲請人觀察、勒戒期間，依其本
    職學識就聲請人之前科紀錄及行為表現、臨床評估及社會穩
    定度等因素所為之綜合判斷，其評估依據詳實並具有科學驗
    證，並無擅斷或濫權之不當情事，從而本件重新審理之聲請
    ，為無理由，應予駁回等語。
四、經查：
  ㈠聲請人因施用第二級毒品案件，經原審法院以109年度毒聲字
    第98號裁定送勒戒處所觀察、勒戒（見臺灣基隆地方檢察署
    110年度抗字第10號卷【下稱抗10卷】第13至14頁），於觀
    察、勒戒期間，經法務部○○○○○○○○附設勒戒處所醫療人員，
    依其本職學識就聲請人之前科紀錄與行為表現、臨床評估、
    社會穩定度等因素所為之綜合判斷，具有科學驗證所得之結
    論，且由形式上觀察，並無擅斷或濫權等明顯不當之情事，
    法院宜予尊重其行政職權之行使及專業之判斷。原審法院據
    此以110年度毒聲字第127號裁定令聲請人入戒治處所施以強
    制戒治，其期間為6個月以上，至無繼續強制戒治之必要為
    止，但最長不得逾1年（見抗10卷第11至12頁），聲請人未
    提起抗告因而確定，核其認事用法並無不合，且無違經驗、
    論理法則。
  ㈡聲請重新審理，無停止觀察、勒戒或強制戒治執行之效力；
    但原裁定確定法院認為有停止執行之必要者，得依職權或依
    聲請人之聲請，停止執行之，毒品危害防制條例第20條之1
    第3項定有明文。聲請人雖以本件應依法務部110年3月26日
    法矯字第11006001760號函修正頒布「有無繼續施用毒品傾
    向評估標準評分說明手冊」評分，向原審法院聲請重新審理
    ，惟有關法務部就「有無繼續施用毒品傾向評估標準紀錄表
    」及「有無繼續施用毒品傾向評估標準說明手冊」之修正，
    屬於行政規則或法規命令之修正，為「法律變更」，不符毒
    品危害防制條例第20條之1第1項第5款規定所稱之「新證據
    」，受處分人據此聲請重新審理，應予駁回（本院110年度
    第1次刑事庭庭長、審判長會議結論參照）。是以，原審前
    因考量聲請人以原確定裁定所適用之「有無繼續施用毒品傾
    向評估標準紀錄表」顯不合理為由聲請重新審理，尚需時日
    調查，依毒品危害防制條例第20條之1第3項規定，而為聲請
    人於本件重新審理確定前停止強制戒治執行之裁定，容有誤
    解且核無必要。
　㈢本件檢察官以聲請人執前揭事由聲請重新審理顯有未洽而抗
    告爭執，非無理由。原裁定既有上開可議之處，即屬無可維
    持，自應由本院將原裁定撤銷。至聲請人聲請重新審理之案
    件仍繫屬原審法院，程序尚未終結，應由原審為適法之處理
    ，附此敘明。
據上論斷，應依刑事訴訟法第413條前段，裁定如主文。
中　　華　　民　　國　　110 　年　　5 　　月　　17　　日
                  刑事第三庭    審判長法　官  張惠立
                                      法　官  廖怡貞
                                      法　官  張江澤
以上正本證明與原本無異。
不得再抗告。
                                      書記官  林明慧
中　　華　　民　　國　　110 　年　　5 　　月　　18　　日